臺灣臺中地方法院刑事判決　　　　　　　　　　　九十三年度豐簡上字第五四九號
　　上訴人即被告　丁○○
右上訴人因詐欺案件，不服臺灣臺中地方法院豐原簡易庭九十三年度豐簡字第五七二
號中華民國九十三年九月十六日第一審簡易判決（聲請案號：臺灣臺中地方法院檢察
署九十三年度偵字第一○二○○號），提起上訴，本院管轄第二審之合議庭判決如左
：
    主  文
原判決撤銷。
丁○○幫助意圖為自己不法之所有，以詐術使人將本人之物交付，處拘役肆拾日，如
易科罰金，以佰元折算壹日，緩刑貳年。
    事  實
一、丁○○明知如提供金融機構帳戶予他人使用，極可能被詐欺取財或竊車勒贖、恐
    嚇取財等犯罪集團利用作為犯罪工具，以迴避警方追查，而丁○○對於提供帳戶
    必然供作他人從事不法犯罪使用一節雖無確信，惟仍基於若遭犯罪集團利用其帳
    戶供作向他人詐欺取財匯款時指定之轉帳帳戶使用，亦不違背其本意之幫助犯意
    ，於民國（下同）九十二年十二月九日，至臺中縣潭子鄉○○路○段四八○之一
    號彰化銀行潭子分行申請開立帳號00000000000000帳戶後，旋於
    開戶後至同年十二月中旬之不詳時間，在臺中縣潭子鄉內不詳地點，將前揭帳戶
    之存款簿、提款卡交付不詳詐欺集團人員使用（代價不詳）。嗣於九十二年十二
    月中旬，戊○○接獲真實姓名年籍不詳自稱「航宇科技股份有限公司」人員「林
    家琪」之成年女子之電話，向戊○○詐稱：其已中獎，須先匯入律師見證費用新
    臺幣（下同）一萬五千五百元至其指定之帳戶內，三日後才會將獎金匯至其帳戶
    云云，致戊○○陷於錯誤，於九十二年十二月二十三日上午十時許，在新竹西門
    郵局，將一萬五千五百元匯入丁○○所有之前開帳號帳戶內（起訴書誤為操作自
    動付款機）。嗣因戊○○苦待半個月，仍未領得任何獎金，始知受騙而報警循線
    查獲。
二、案經戊○○訴由臺中縣警察局豐原分局報請臺灣臺中地方法院檢察署檢察官聲請
    簡易判決處刑。
    理  由
一、訊據被告丁○○固坦承於九十二年十二月九日至彰化銀行潭子分行申請開立前述
    帳戶之事實，惟矢口否認有何幫助詐欺取財犯行，辯稱：我原與母親乙○○住在
    桃園，當時我偕女友甲○○至姊姊丙○○在臺中之住處暫住，丙○○提及要介紹
    我至豐原某玻璃行工作，薪水每月四萬多元，是用轉帳的，要先至彰化銀行潭子
    分行開戶，因此我才於第二天下午去開戶，甲○○沒有跟我一起去，我找她去，
    她說不要。開戶的當天晚上我問甲○○是否同意陪我一起在臺中，甲○○不願意
    ，故我在第三天中午向姊姊告辭，偕甲○○返回桃園，收拾行李時忘記攜帶該銀
    行存摺、提款卡，遺忘在該處伊所睡之房間床頭櫃上，途中有想起來，曾打電話
    給姊姊丙○○，請她代為將存摺等物收起來；我在丙○○家暫住期間，看到姊夫
    （指丙○○之男友）有個綽號「阿忠」之朋友在吸毒，也在製造假文件云云。惟
    查：
（一）證人即被告之女友甲○○在庭雖證稱：陪丁○○至丙○○家暫住二、三天，在
      我們去丙○○家的隔天下午，談話中有聽到丙○○要幫丁○○介紹臺中的工作
      ，但沒有聽到丙○○要求被告去開帳戶供薪水轉帳之事，因為丁○○要我陪他
      一起在臺中工作，但是我不願意，所以丁○○就拒絕那個工作，與我一起回桃
      園，不知道丁○○有無去辦理帳戶存摺等語（九十三年十一月二十九日審判筆
      錄），惟僅能證明丙○○曾表示要為丁○○介紹工作，不足以證明被告係為了
      至該玻璃行工作而辦理開戶。而被告亦當庭坦承：並未具體去哪個工廠或是公
      司應徵等語，則該玻璃行尚未與被告進行面試，是否要錄用被告，尚在未定之
      數；被告竟於尚未前往應徵前，即先行辦理開戶，顯然違背常情。
（二）再者，被告之姊姊丙○○於偵查中供稱：丁○○沒有將存摺交給我保管等語（
      九十三年七月十四日偵訊筆錄，偵卷第三○頁），與被告所稱曾打電話給姊姊
      丙○○請她代為將存摺等物收起來云云明顯不符。雖該次偵訊檢察官將丙○○
      列為關係人而非證人，未依刑事訴訟法之規定命其具結，但丙○○乃係被告丁○○之親姊姊，衡情並無偽證而入被告於罪之可能，其在偵查中之供述，又未
      受強暴脅迫或其他不正方法取供，其證言應屬可信，不違背被告之人權保障，
      且為證明犯罪事實之存否所必要，而於審判中因丙○○所在不明而傳喚不到，
      為兼顧公共利益之均衡維護，揆諸刑事訴訟法第一百五十九條之一第二項、第
      一百五十八條之四、第一百五十九條之三第三款等規定，應得採為證據，故被
      告之辯解顯係卸責之語，不足採信。
（三）告訴人戊○○如何受騙而匯款至被告上開帳戶之事實，有告訴人戊○○提出之
      「航宇科技股份有限公司」中獎通知書影本一紙、「航宇科技股份有限公司」
      函影本一紙、匯款單影本一紙附於偵卷第八、十、十二頁可稽。此外並有彰化
      銀行潭子分行函送之被告丁○○前述帳戶之開戶資料影本一件、往來明細表一
      份等附卷可按，事證明確，被告犯行洵堪認定。
二、核被告丁○○所為，係犯刑法第三十條第一項、第三百三十九條第一項之幫助詐
    欺取財罪。又被告幫助他人犯詐欺取財罪，為從犯，爰依刑法第三十條第二項之
    規定，按正犯之刑減輕之。原審予以論罪科刑，固非無見，惟查本件僅有一名被
    害人即戊○○報案，被騙金額僅一萬五千五百元，原審量處被告丁○○有期徒刑
    五月，顯屬過重，故被告上訴否認犯罪，雖非可採，然原判決既有可議，即應予
    以撤銷改判。爰審酌被告犯罪之動機、目的、手段，犯罪所生之危害、犯罪後之
    態度等一切情狀，量處如主文第二項所示之刑，並諭知易科罰金之折算標準。末
    查被告未曾受有期徒刑以上之刑之宣告，有臺灣臺中地方法院檢察署刑案資料查
    註紀錄表、臺灣高等法院被告全國前案紀錄表在卷可稽，被告本件犯行尚屬輕微
    ，又已與被害人戊○○成立和解，賠償其被害款項，有和解書一件在卷可稽，其
    受此偵審及科刑之教訓，當知警惕，應無再犯之虞，所判處之刑，本院認為以暫
    不執行為適當，併予宣告緩刑二年，以啟自新。
據上論斷，應依刑事訴訟法第四百五十五條之一第一項、第三項、第三百六十九條第
一項前段、第三百六十四條、第二百九十九條第一項前段，刑法第三十條第一項、第
二項、第三百三十九條第一項、第四十一條第一項前段、第七十四條第一款，罰金罰
鍰提高標準條例第一條前段、第二條，判決如主文。
中      華      民      國    九十三    年     十二     月     三十     日
                              臺灣臺中地方法院刑事第六庭
                                  審判長法  官  簡源希
                                        法  官  戴博誠
                                        法  官  林念祖
右正本證明與原本無異。
本判決不得上訴。
                                        書記官
中      華      民      國    九十三    年     十二     月     三十     日
附錄本案論罪科刑法條全文
中華民國刑法第三十條 (從犯及其處罰)
 幫助他人犯罪者，為從犯。雖他人不知幫助之情者，亦同。
從犯之處罰，得按正犯之刑減輕之。
刑法第三百三十九條第一項
意圖為自己或第三人不法之所有，以詐術使人將本人或第三人之物交付者，處五年以
下有期徒刑、拘役或科或併科一千元以下罰金。
